【裁判字號】    97,易緝,49
【裁判日期】    970516
【裁判案由】    竊盜
【裁判全文】
臺灣高雄地方法院刑事判決              97年度易緝字第49號
公  訴  人  臺灣高雄地方法院檢察署檢察官
被      告  丙○○
上列被告因竊盜案件，經檢察官提起公訴（96年度偵緝字第1463
號），本院判決如下：
    主  文
丙○○犯竊盜罪，累犯，處有期徒刑肆月，如易科罰金，以銀元
佰元即新臺幣玖佰元折算壹日，減為有期徒刑貳月，如易科罰
金，以銀元佰元即新臺幣玖佰元折算壹日。
    事  實
一、丙○○前因違反著作權法案件，經臺灣桃園地方法院以91年
    度壢簡字第569 號判決判處有期徒刑3 月確定，並於民國93
    年1 月15日執行完畢。仍不知悔改，竟意圖為自己不法之所
    有，基於竊盜之犯意，於95年7 月底某日下午3 時，寄宿在
    甲○○高雄縣琉球村琉球段4712號鐵皮屋內，徒手竊取甲○
    ○懸掛在屋內牆壁上長褲口袋內之新臺幣（下同）1,300 元
    （起訴書誤認係9,000元），得手後，隨即搬離上開處所。
二、案經甲○○訴由高雄縣政府警察局林園分局報請臺灣高雄地
    方法院檢察署檢察官偵查起訴。
    理  由
一、證據能力之審酌：
  (一)按被告以外之人於偵查中向檢察官所為陳述，除顯有不可信
    之情況者外，得為證據，刑事訴訟法第159 條之1 第2 項定
    有明文。經查，本件證人即被害人甲○○、證人洪淑萍、陳
    秀梅於偵查中所為之證述，性質上雖屬傳聞證據，惟係偵查
    中向檢察官所為之證述（見95年度偵字第30757 號卷第21、
    22頁），並經具結（結文見同上偵查卷第23至25頁），且無
    顯有不可信之情況，衡諸上開規定，自具有證據能力，合先
    敘明。
  (二)次按被告以外之人於審判外之言詞或書面陳述，除法律有規
    定者外，不得作為證據，刑事訴訟法第159 條第1 項固定有
    明文。惟被告以外之人於審判外之陳述，雖不符同法第159
    條之1 至之4 之規定，而經當事人於審判程序同意作為證據
    ，法院審酌該言詞陳述或書面陳述作成時之情況，認為適當
    者，亦得為證據；當事人、代理人或辯護人於法院調查證據
    時，知有刑事訴訟法第159 條第1 項不得為證據之情形，而
    未於言詞辯論終結前聲明異議者，視為有前項之同意，同法
    第159 條之5 亦有明文。查本案證人即被害人甲○○、證人
    陳秀梅於警詢中之陳述，均為審判外之陳述雖屬傳聞證據，
    惟公訴人及被告於本院準備程序及審判程序中對於前述證人
    於警詢中之證述暨其他相關具傳聞性質證據資料之證據能力
    ，被告表示同意作為證據（見本院97年度易緝字第49號卷《
    下稱本院易緝字卷》第42頁），而當事人於本院審理時予以
    提示並告以要旨，且經檢察官及被告等表示意見（見本院易
    緝字卷第51、52頁），當事人均已知上述筆錄乃傳聞證據，
    仍未於言詞辯論終結前對該筆錄提出異議。本院審酌上開證
    人陳述及證據資料作成時之情況，核無違法取證或其他瑕疵
    ，認為以之作為證據為適當，上開證人於審判外之陳述及相
    關證據資料，自得做為證據，併先敘明。
二、訊據被告對於前揭之竊盜犯罪事實，業據其於本院審理中坦
    承不諱（見本院易緝字卷第55頁），並自警詢、偵訊至本院
    審理時均坦認確有竊取甲○○所有上開現金之情事（見警詢
    第7 頁、96年度偵緝字第1463號卷第19、20、23、24頁、本
    院96年度易字第1672號卷《下稱本院易字卷》第48頁、本院
    易緝字卷第16頁），經核與前揭證人甲○○、陳秀梅之證述
    大致相符，是依上開卷附之補強證據，已足資擔保被告上開
    任意性自白之真實性。綜上，被告前揭竊盜之犯行，堪以認
    定。
三、論罪科刑之依據：
  (一)被告行為後，刑法及刑法施行法業經修正，均於95年7 月1
    日施行。又依最高法院95年度刑事庭第8 次會議決議意旨，
    新刑法第2 條第1 項之規定，係規範行為後法律變更所生新
    舊法律比較適用之準據法，於新刑法施行後，應適用新刑法
    第2 條第1 項之規定，為「從舊從輕」之比較。比較時應就
    罪刑有關之共犯、未遂犯、想像競合犯、牽連犯、連續犯、
    結合犯，以及累犯加重、自首減輕暨其他法定加減原因（如
    身分加減）與加減比例等一切情形，本於統一性及整體性原
    則，綜其全部罪刑之結果而為比較。茲比較適用法律如下：
    1.法定刑中罰金刑之最低度刑：又刑法第320 條第1 項竊盜
      罪，法定刑原為得科銀元5 百元以下罰金，因罰金罰鍰提
      高標準條例第1 項前段規定，提高為10倍，為得科銀元5
      千元以下罰金。而依修正後刑法施行法第1 條之1 規定：
      「（第1 項）中華民國94年1 月7 日刑法修正施行後，刑
      法分則編所定罰金之貨幣單位為新臺幣。（第2 項）94年
      1 月7 日刑法修正時，刑法分則編未修正之條文定有罰金
      者，自94年1 月7 日刑法修正施行後，就其所定數額提高
      為30倍。但72年6 月26日至94年1 月7 日新增或修正之條
      文，就其所定數額提高為3 倍」，及刑法第33條第5 款修
      正為：「主刑之種類如下：五、罰金：新臺幣1 千元以上
      ，以百元計算之」等規定觀之，依修正後之法律，刑法第
      320 條第1 項竊盜罪所得科處之罰金刑最高額為新臺幣1
      萬5 千元、最低額為新臺幣1 千元，然依被告行為時即修
      正前刑法第33條第5 款規定之罰金最低額銀元1 元，並提
      高10倍計算，前開罰金刑，最高額為銀元5 千元，最低額
      為銀元10元，若乘以3 倍而換算為新臺幣，最高額雖與新
      法同為新臺幣1 萬5 千元，然最低額僅為新臺幣30元。因
      此，比較上述修正前、後之刑罰法律，自以被告行為時即
      修正前關於科處罰金刑之法律較有利於被告。
    2.就累犯條文之變更：修正後刑法第47條、第49條關於累犯
      之規定，乃以出於故意再犯有期徒刑以上之罪者為限，並
      增訂強制工作免其執行或執行完畢後，5 年內故意再犯有
      期徒刑以上之罪者，以累犯論之規定（擬制累犯），且刪
      除「依軍法」受裁判者，不適用累犯之規定，以求司法與
      軍法一致。是以修正後之累犯範圍已分別有所減縮及擴張
      ，當屬科刑規範事項之變更，自應比較新舊法。而本件被
      告係故意再犯罪，不論依修正前後之刑法第47條規定，均
      應成立累犯，故修正後之刑法第47條並非較有利於被告。
    3.罰金刑加重：罰金刑（因累犯規定）加重部分，依修正前
      刑法第68條之規定，僅加重其最高度，較修正後刑法第67
      條規定，其最高度及最低度同加重之，以修正前之規定有
      利於被告。
    4.綜上，經綜合比較新、舊法之適用結果，揆諸前揭最高法
      院決議及刑法第2 條第1 項所定之「從舊從輕」原則，以
      修正前刑法規定有利於被告，是應依刑法第2 條第1 項前
      段規定，整體適用修正前之刑法規定。
  (二)核被告所為係犯刑法第320 條第1 項之竊盜罪。另查被告有
    事實欄一所載之有期徒刑執行完畢紀錄，此有台灣高等法院
    被告前案紀錄表1 份在卷可稽（見本院易緝字卷第25至28頁
    ），是其前受有期徒刑執行完畢後，5 年內故意再犯本件有
    期徒刑以上之罪，係屬累犯，應依刑法第47條第1 項之規定
    加重其刑。
  (三)本院審酌被告前有違反著作權法前科，素行非佳，又其年輕
    力盛，不思以己力獲取所需，意圖不勞而獲，恣意竊取他人
    財物，漠視他人財產法益，影響社會治安，並參酌被告於本
    院審理時坦承犯行，犯後態度良好，復兼衡上開失竊款項，
    被害人迄未取償及犯罪動機、目的、手段等一切情狀，量處
    如主文所示之刑，並考量被告之智識及經濟能力等情，依修
    正前刑法第41條第1 項前段諭知易科罰金之折算標準，如主
    文所示。〔按涉及法院裁量權行使者，需於裁量權行使時，
    方有比較適用之問題，如易科罰金、易服勞役、緩刑、保安
    處分之宣告。故就一般綜合罪刑之結果而為比較，以決定罪
    刑之適用時，不需就易科罰金等列為比較，必迨已決定為緩
    刑、保安處分之宣告，或所處之刑得易科罰金或易服勞役時
    ，始就各該緩刑、易科罰金等部分決定其適用標準。本件被
    告為前述犯罪時之刑法第41條係規定「犯最重本刑為5 年以
    下有期徒刑以下之刑之罪，而受6 月以下有期徒刑或拘役之
    宣告，因身體、教育、職業、家庭之關係或其他正當由，執
    行顯有困難者，得以1 元以上3 元以下（按：業經修正前罰
    金鍰提高標準條例第2 條提高1 百倍）折算1 日，易科罰金
    。但確因不執行所宣告之刑，難收矯正之效或難以維持法秩
    序者，不在此限。」；嗣於94年2 月2 日經修正公布，並於
    95年7 月1 日施行，新刑法第41條修正為「犯最重本刑為5
    年以下有期徒刑以下之刑之罪，而受6 個月以下有期徒刑或
    拘役之宣告者，得以新臺幣1 千元、2 千元或3 千元折算1
    日，易科罰金。但確因不執行所宣告之刑，難收矯正之效，
    或難以維持法秩序者，不在此限。」，上開法律既有變更，
    經比較行為時法及裁判時法後，以行為時之修正前刑法關於
    易科罰金之規定對被告較為有利，依刑法第2 條第1 項前段
    之規定，自應適用修正前刑法第41條第1 項前段規定，就對
    被告本件犯行所處有期徒刑諭知易科罰金之折算標準〕。
  (四)又按中華民國96年罪犯減刑條例（下稱減刑條例）第5 條規
    定：「本條例施行前，經通緝而未於中華民國96年12月31日
    以前自動歸案接受偵查、審判或執行者，不得依本條例減刑
    。」。而法院辦理96年減刑案件應行注意事項第9 點復明訂
    ：「本條例第5 條係就本條例施行前經通緝之被告或受刑人
    而設之規定，如係於本條例施行後始通緝者，即不適用該條
    規定。又該條所謂『自動歸案接受偵查、審判或執行』，係
    分別就各階段經通緝而自動歸案者所設規定，故其中任一階
    段經通緝，而於中華民國96年12月31日以前自動歸案接受偵
    查、審判或執行者，即應依本條例有關規定予以減刑。」。
    故減刑條例第5 條之立法精神，應在譴責該條例施行之日尚
    有通緝犯身分者不知感此恩典主動到案之情形，故應侷限「
    減刑條例施行前，經通緝而未於96年12月31日以前自動歸案
    接受偵查、審判或執行者」始不得減刑，不應擴大適用範圍
    ，以符該條之立法目的。因此，依該條規定之反面解釋，應
    指行為人除於減刑條例施行前通緝而於該條例施行（96年7
    月16日）後遭緝獲到案者外，均可適用減刑條例之規定。易
    言之，減刑條例施行前經通緝，且於施行前緝獲者或施行後
    通緝，再經緝獲者，均非屬該條規範不得減刑之範疇，而應
    得適用減刑條例，臺灣高等法院臺中分院96年度上訴字第24
    54號刑事判決：「再查本件被告於偵查時就本件部分案件雖
    曾經通緝，惟於中華民國96年罪犯減刑條例實行前即已為警
    緝獲（96年4 日14日為警緝獲，有通緝件移送書在卷可稽）
    ，亦即其於該條例施行時已無通緝犯身分，其自無獲知得受
    減刑恩典，卻仍惡意繼續逃亡以逃避法律追訴之情形，此與
    同條例第5 條所定於該條例實行時『仍具有通緝犯身分』，
    而未能於96年12月31日自動歸案接受刑罰追訴者有別，當無
    該條例第5 條所定不得減刑之適用，此對照該條之立法意旨
    ，猶是顯然（最高法院81年度台非字第12號判決意旨亦足資
    參照）。」即明白載述前開相同見解，另臺灣高等法院高雄
    分院96年度上訴字第1945號刑事判決亦同此見解。查被告本
    案犯罪時間係在96年4 月24日以前，雖前因逃匿於偵查中曾
    經臺灣高雄地方法院檢察署於96年4 月10日發布通緝，於96
    年4 月15日緝獲到案，後於審理中，又經本院合法傳拘無著
    ，先於96年7 月23日發布通緝，經於96年8 月5 日通緝到案
    後撤銷通緝，被告又再逃匿，經本院再度於96年11月2 日發
    布通緝，於97年3 月30日緝獲到案，有臺灣高雄地方法院檢
    察署通緝書、桃園縣政府警察局中壢分局通緝案件移送書各
    1 份，及本院通緝稿、桃園縣政府警察局中壢分局通緝案件
    移送書、調查筆錄、本院訊問筆錄各2 份在卷可證（見96年
    度偵緝字第1463號案卷第1 、17頁，本院易字卷第30至37、
    48至50、89、90頁、本院易緝字卷第4 至7 、16、17頁），
    然本件被告犯罪行為時間既係於96年4 月24日之前，又係於
    96年4 月10日為臺灣高雄地方法院檢察署檢察官依法通緝，
    而於同年月15日即緝獲歸案，業如前述，故被告於前開減刑
    條例施行時（即96年7 月16日），並無通緝犯身分，依前開
    法條規定及說明，自應適用減刑條例之規定，予以減刑；至
    被告於96年7 月23日及96年11月2 日之前揭減刑條例施行後
    ，雖經本院兩度通緝，皆未於96年12月31日以前自動歸案接
    受審判，而於96年8 月5 日及97年3 月30日甫遭緝獲，然此
    既與同條例第5 條之規定不符，自仍得依該條例減刑，是被
    告所犯前開刑法第320 條第1 項之竊盜罪，犯罪時間在96年
    4 月24日減刑基準日之前，經核並無減刑條例第3 條不予減
    刑之規定，而符合該條例第2 條第1 項第3 款之規定，應予
    以減刑二分之一，並諭知易科罰金之折算標準，如主文所示
    。
四、公訴意旨雖略以：被告本件行竊所得之金額應為9 千元等語
    。惟被告堅詞否認有竊取上開1 千3 百元以上之金額，辯稱
    ：只有竊取1 千3 百元現金等語（見本院易緝字卷第55頁）
    。按告訴人之告訴，係以使被告受刑事訴追為目的，是其陳
    述是否與事實相符，仍應調查其他證據以資審認，最高法院
    52年台上字第1300號著有判例可資參照。經查，告訴人即證
    人甲○○固到庭證稱：其口袋裡面遭竊的金額有9 千元，而
    且當天有人要向伊收取2 千元，故伊當時即知悉置於褲袋遭
    竊之現金為9 千元等語（見本院易緝字卷第48、49頁）；然
    證人甲○○之前揭證述，顯與證人陳秀梅於警詢時陳述：係
    於被告離家約3 日某日中午伊夫婿即證人甲○○欲從褲袋內
    拿取需用之款項時方悉知遭竊等語互有齟齬之處（見95年偵
    字第30757 號卷第4 頁），是以證人即告訴人甲○○前開指
    訴，尚難遽採，且除證人甲○○前開指訴外，卷內並無其他
    證據足資佐證確有9 千元之現金失竊，矧告訴人甲○○及證
    人陳秀梅並未在場親眼目睹被告行竊之經過（包括失竊現金
    若干），亦業據其等於偵查中證述明確（見95年度偵字第30
    757 號卷第22頁），是縱使如告訴人甲○○或證人陳秀梅所
    陳於案發當日或被告離家約3 日知悉遭竊之情屬實，亦難遽
    認除前開1 千3 百元以外之款項必然係遭被告所竊取，則就
    其餘7 千7 百元部分，既尚無確切證據證明被告涉有竊盜之
    事實，是以起訴書誤認被告係竊取9 千元，稍有未洽，然此
    部分與被告前開被訴竊盜犯行部分，為同一行為事實，依「
    罪疑唯輕，利歸被告」原則，是本院採擇被告前開行竊金額
    為1 千3 百元之自白供述等事證，以資作為此部分犯罪事實
    認定之依據，於此併予敘明。
據上論斷，應依刑事訴訟法第284 條之1 、第299 條第1 項前段
、第2 條第1 項、第320 條第1 項，修正前刑法第47條第1 項、
第41條第1 項，刑法施行法第1條之1，判決如主文。
本案經檢察官乙○○到庭執行職務。
中    華    民    國    97    年    5     月    16    日
                  刑事第十七庭  法  官  林建鼎
以上正本證明與原本無異。
如不服本判決應於收受本判決後10日內向本院提出上訴書狀，並
應敘述具體理由，如未敘述上訴理由者，應於上訴期間屆滿後20
日內補提理由書狀於本院（均須按他造當事人之人數附繕本）「
切勿逕送上級法院」。
中    華    民    國    96    年    5     月    16    日
                                 書記官 林秀敏
附錄本案論罪科刑法條全文：
中華民國刑法第320條第1項
（普通竊盜罪）
意圖為自己或第三人不法之所有，而竊取他人之動產者，為竊盜
罪，處5 年以下有期徒刑、拘役或5 百元以下罰金。


司法院資訊處製作；財團法人民間司法改革基金會備份。
